【裁判字號】    98,上,121
【裁判日期】    980722
【裁判案由】    損害賠償
【裁判全文】
臺灣高等法院高雄分院民事判決           98年度上字第121號
上  訴  人  丙○○
訴訟代理人  乙○○
被  上訴人  丁○○
            戊○○
兼上  二人
訴訟代理人  己○○
兼上  二人
訴訟代理人  庚○○
上  二  人
訴訟代理人  甲○○
上列當事人間請求損害賠償事件，上訴人對於中華民國98年3 月
12日臺灣澎湖地方法院97年度交附民字第3 號第一審判決提起上
訴，本院於98年3月12日言詞辯論終結，判決如下：
    主  文
上訴駁回。
第二審訴訟費用由上訴人負擔。
    事 實 及 理 由
一、被上訴人辛○○於98年5 月18日死亡，其繼承人為被上訴人
    丁○○、戊○○、己○○、庚○○四人，有死亡證明書及除
    戶戶籍謄本可稽。丁○○等四人聲明承受訴訟，符合法律規
    定，應予准許，合先明。
二、被上訴人及辛○○起訴主張：上訴人於民國97年8 月5 日下
    午酒後駕駛車牌9917-NZ 號自用小客車，沿澎湖縣204 線道
    西向東行駛，於同日下午6 時50分許，途經該道路10.6公里
    處即澎湖縣湖西鄉龍門村167 之5 號前，原應注意車前狀況
    並隨時採取必要之安全措施，當時亦無不能注意之情形，詎
    竟因不勝酒力疏於注意，致撞擊橫越馬路之行人陳楊雪霞，
    造成陳楊雪霞受有頭部外傷併疑似顱內出血致死。辛○○係
    陳楊雪霞之夫，己○○、庚○○、丁○○、戊○○均為陳楊
    雪霞之子女，陳楊雪霞死亡由己○○支出殯葬費新台幣（下
    同）49萬8,200 元，被上訴人均因陳楊雪霞死亡，精神上受
    有損害，得各向上訴人請求150 萬元慰撫金，爰依民法第
    184 條、第192 條、第194 條規定，請求上訴人給付己○○
    199 萬8,200 元，給付庚○○、丁○○、戊○○、辛○○每
    人各150 萬元，並均自起訴狀繕本送達翌日起，至清償日止
    ，按週年利率5%計算之利息。
三、上訴人則以：被害人陳楊雪霞就事故之發生，與有過失，且
    上訴人請求之慰撫金過高等語，資為抗辯。
四、原審判命上訴人應給付己○○60萬8,740 元、給付庚○○、
    丁○○、戊○○每人各26萬元，及均自97年9 月10日起，至
    清償日止，按週年利率5%計算之利息。上訴人上訴聲明：求
    為廢棄原判決不利於伊部分，駁回被上訴人在第一審之訴；
    被上訴人則求為判決駁回上訴。
五、不爭執事項：
  一上訴人於上揭時地駕車撞及當時穿越馬路之行人陳楊雪霞，
    致陳楊雪霞死亡。己○○支出必要之殯葬費用為49萬8,200
    元。
  二辛○○係陳楊雪霞之夫，己○○、庚○○、丁○○、戊○○
    四人為陳楊雪霞之子女。
  三被上訴人已領取強制汽車責任保險金150萬元。
六、本件上訴所爭執者，為原審就加、被害人間之過失責任認定
    ，有無失衡？及命給付非財產上損害之金額，有無過高？本
    院判斷如下：
  (一)上訴人於刑事案件偵審中，對於在上述時地無照酒醉駕車、
    超速，因而肇事致陳楊雪霞死亡等情，自承不諱，業據本院
    調閱刑事偵審卷審核無訛。上訴人於刑事第一審應法官訊問
    時，陳稱當時時速60至80公里（見該院97年12月2 日筆錄）
    ，該日其於15時起即在北辰遊藝場飲酒，至18時許，迨肇事
    後之23時5 分許警察對其實施酒測，數據為0.72mg/l，亦有
    警訊筆錄及酒測單可稽，又肇事地點為限速50公里之道路，
    亦有道路交通事故現場圖可稽。上訴人於本審否認有至遊藝
    場飲酒及車速過快云云，要非足取。上訴人於行車速限50公
    里路段，酒後酒精濃度達0.72mg/l之情況下，超速行駛，未
    注意車前狀況，隨時採取必要之安全措施，致撞及被害人死
    亡，自有重大之過失。被害人因穿越馬路時，亦有未注意左
    右來車之疏忽，同有過失，惟斟酌渠等之過失情節、原因力
    之多寡，認上訴人應負百分之七十之肇事責任。
  (二)被上訴人求償非財產上損害部分：按不法侵害他人致死者，
    被害人之父、母、子、女及配偶，雖非財產上損害，亦得請
    求賠償相當之金額（民法第194 條）。被上訴人及辛○○係
    被害人之配偶、子女，其等之配偶、母親因上訴人之行為，
    致喪失生命，精神上受重大打擊之痛苦，而受有非財產上損
    害。查被上訴人己○○係家庭主婦、庚○○從事教職，丁○
    ○、戊○○皆受雇為職員，辛○○於生前係漁業加工退休。
    上訴人從事道士相關行業（原審卷27頁），年34歲，收入非
    穩定。本院審酌上述當事人身分、地位及資力（見電子閘門
    財產所得調件明細表資料，附於原審卷48至87頁）和加害程
    度等情形，認上訴人應賠償辛○○100 萬元，應賠償己○○
    等4 人每人各80萬元之慰撫金為適當。
  (三)是而，上述加計上訴人不爭之己○○所支出之殯葬費49萬
    8,200 元，上訴人應賠償己○○、庚○○、戊○○、丁○○
    、辛○○之金額，依序為129 萬8,200 元、80萬元、80萬元
    、80萬元、100 萬元。惟按損害之發生或擴大，被害人與有
    過失者，法院得減輕賠償金額，民法第217 條第1 項定有明
    文。上訴人就事故之發生，應負百分之七十之責任，已如前
    述，本院爰依減輕上訴人百分之三十的賠償金額，則減輕後
    己○○、庚○○、戊○○、丁○○、辛○○得請求之金額依
    序為90萬8,740 元、56萬元、56萬元、56萬元、70萬元。又
    保險人依強制汽車保險法規定給付之保險金，視為加害人或
    被保險人損害賠償金額之一部分，加害人或被保險人受賠償
    之請求時，得扣除之（強制汽車責任保險法第30條）。辛○
    ○等5 人為被害人之配偶、子女，依強制汽車責任保險法規
    定已領取150 萬元，則按同法第12條第1 項第2 款第1 目、
    第2 項規定應平均分配保險給付，即每人受領保險給付各為
    30萬元。上述各人於每人扣除30萬元後，依序各為60萬8,74
    0 元、26萬元、26萬元、26萬元、40萬元。
七、因故意或過失，不法侵害他人權利者，負損害賠償責任；不
    法侵害他人致死者，對於支出醫療費用、殯葬費之人，應負
    損害賠償責任；不法侵害他人致死者，被害人之父、母、子
    、女及配偶，雖非財產上之損害，亦得請求賠償相當之金額
    ，民法第184 條第1 項前段、第192 條、第194 條分別定有
    明文。被上訴人據上開事實及法律規定，請求上訴人賠償因
    侵權行為所生之損害，辛○○、己○○、庚○○、丁○○、
    戊○○請求之金額依序各在40萬元、60萬8,740 元、26萬元
    、26萬元、26萬元，及自起訴狀繕本送達翌日即97年9 月10
    日起，至清償日止，按週年利率百分之5 計算法定遲延利息
    範圍內，洵屬正當，應予准許。原審判命上訴人按上額如數
    給付，並無違誤。上述論旨，猶執上詞指摘原判決不當，求
    予廢棄改判，為無理由，應予駁回其上訴。
八、據上論結，本件上訴為無理由，依民事訴訟法第449 條第1
    項、第78條，判決如主文。
中    華    民    國    98    年    7     月    22    日
                              民事第六庭
                                  審判長法官 許明進
                                  法      官 張明振
                                  法      官 李炫德
以上正本證明與原本無異。
如對本判決上訴，須於判決送達後20日內向本院提出上訴狀，其
未表明上訴理由者，應於上訴後20日內向本院提出上訴理由書（
均須按他造當事人之人數附繕本）。上訴時應提出委任律師或具
有律師資格之人之委任狀，並依附註條文規定辦理。
中    華    民    國    98    年    7     月    23    日
                                  書  記  官 陳曼智
附註：
民事訴訟法第466條之1 ：
對於第二審判決上訴，上訴人應委任律師為訴訟代理人，但上訴
人或其法定代理人具有律師資格者，不在此限。
上訴人之配偶、三親等內之血親、二親等內之姻親，或上訴人為
法人、中央或地方機關時，其所屬專任人員具有律師資格並經法
院認為適當者，亦得為第三審訴訟代理人。第1 項但書及第2 項
情形，應於提起上訴或委任時釋明之。


司法院資訊處製作；財團法人民間司法改革基金會備份。
